【裁判字號】    89,上易,1949
【裁判日期】    891013
【裁判案由】    違反農藥管理法
【裁判全文】
臺灣高等法院臺南分院刑事判決                  八十九年度上易字第一九四九號
    上  訴  人  臺灣嘉義地方法院檢察署檢察官
    被      告  甲○○
右上訴人因被告違反農藥管理法案件，不服臺灣嘉義地方法院八十九年度易字第九○
三號，中華民國八十九年十月十三日第一審判決（起訴案號：臺灣嘉義地方法院檢察
署八十九年度偵字第一○○三號）提起上訴，本院判決如左：
    主  文
上訴駁回。
    理  由
一、公訴意旨略以：被告甲○○明知其向陳昭旭（另由臺灣雲林地方法院檢察署檢察
    官偵辦中）購入之「茶芽王」，為內含「勃激素」成分之偽農藥，竟自民國八十
    四年間至八十八年間，在其經營之嘉義縣番路鄉觸口村七十五號「阿里山農藥行
    」，連續多次販賣予不特定顧客；嗣經農藥聯合緝查小組在上址查獲，並扣得「
    茶芽王」一瓶，因認被告涉犯農藥管理法第四十五條第一項之販賣偽農藥罪嫌。
二、按犯罪事實應依證據認定之，無證據不得推定其犯罪事實；又不能證明被告犯罪
    者，應諭知無罪之判決，刑事訴訟法第一百五十四條、第三百零一條第一項分別
    定有明文。又犯罪事實之認定，應憑真實之證據，倘證據是否真實尚欠明確，自
    難以擬制推測之方法，為其判斷之基礎；而認定犯罪事實之證據係指足以認定被
    告確有犯罪行為之積極證據而言，該項證據自須適合於被告犯罪事實之認定，始
    得採為斷罪資料，最高法院五十三年著有臺上字第六五六號、二十九年上字第三
    一０五號著有判例可資參照。且刑事訴訟上證明之資料，無論其為直接或間接證
    據，均須達於通常一般之人均不致有所懷疑，而得確信其為真實之程度，始得據
    為有罪之認定，若其關於被告是否犯罪之證明未能達此程度，而有合理懷疑之存
    在，致使無從形成有罪之確信，根據「罪證有疑，利於被告」之證據法則，即不
    得遽為不利被告之認定，亦有最高法院七十六年度臺上字第四九八六號判例可稽
    。
三、本案公訴意旨認被告甲○○涉犯農藥管理法第四十五條第一項之罪嫌，係以「右
    揭犯罪事實，業據被告甲○○坦承不諱，並有嘉義縣政府函、談話筆錄及臺灣省
    農業藥物毒物試驗所簡便行文表及農藥檢驗報告」及扣案之茶芽王一瓶為主要論
    據。訊據被告甲○○堅詞否認右揭犯行，辯稱：伊不知所販賣之茶芽王係偽農藥
    等語。
四、本院查：
（一）被告甲○○於檢察官偵訊時固不否認自八十四年間起向案外人陳昭旭購入「茶
      芽王」販賣之事實，然檢察官偵訊及被告供述之內容，尚查無被告坦承「明知
      」茶芽王係內含「勃激素」之偽農藥之記載，是公訴意旨認被告就明知茶芽王
      係偽農藥而販賣坦承不諱之認定，容屬誤會。
（二）扣案之「茶芽王」外包裝標示，包括：１、成份：CPS...90%，其他...10%；
      ２、注意事項：本劑非農藥、非肥料，不可誤食。請保有於陰涼處；３、總代
      理：昭旭化工原料公司（含地址）；４、中央標準局註冊商標證000000
      00號．．．等之情，業據原審堪驗明確，並有茶芽王外包裝標示一紙附卷（
      見原審八十九年簡字地二九Ｏ號卷第十三頁）可參，是就茶芽王之外包裝觀之
      ，尚未達望之即知內含「勃激素」成份，且扣案之茶芽王外包裝復記載有中央
      標準局之核准證字號，衡諸論理法則，除非被告就「茶芽王」之成份進行化驗
      ，否則焉能明知其成份內含「勃激素」，況查一般民間農藥行並無農藥之化驗
      儀器，亦乏化驗之專有技能，則於包裝上若無「勃激素」之成份標明，實難苛
      責被告應予查明之義務，是被告辯稱其不知「茶芽王」內含「勃激素」等語，
      應堪採信。
（三）扣案之「茶芽王」係被告向案外人陳昭旭購入之情，業據被告及陳昭旭分別於
      檢察官偵訊時供陳明確，而陳昭旭於檢察官偵查時已供陳「茶芽王是『調節劑
      』的一種」（見偵查卷第二十八頁），堪認陳昭旭亦非明知茶芽王內含勃激素
      ，本案既查無積極證據證明陳昭旭明知茶芽王係內含勃激素之偽農藥，則向渠
      購貨之被告非明知茶芽王係內含勃激素偽農藥，尚與常理無違。
（四）至檢察官上訴意旨所指「茶芽王」外包裝，載明「本劑非農藥、非肥料、不可
      誤食」，被告自當查明其成份、效用為何乙節，查被告已供述「伊以為茶芽王
      是一種營養劑，可幫助植物生長，並不知道其實際成份有勃激素」云云，核與
      證人即製造商陳昭旭於偵查中供陳「茶芽王是一種調節劑」乙節相符，是檢察
      官前開上訴意旨，仍不足以作為被告不利認定之依據，附此敘明。
五、綜上各情相互參酌，被告既未坦承明知偽農藥而販賣，且復查無積極證據足認被
    告確係「明知」偽農藥而販賣，公訴意旨所認被告罪嫌即無由成立，不能證明被
    告犯罪，揆諸前揭條文及判例意旨，原審以不能證明被告犯罪，諭知被告無罪，
    核無不合。檢察官上訴意旨指摘原判決採證不當，為無理由，應予駁回。
據上論結，應依刑事訴訟法第三百六十八條，判決如主文。
本案經檢察官王碧霞到庭執行職務。
中      華      民      國    八十九    年     十二     月     十八     日
                                 臺灣高等法院臺南分院刑事第四庭
                                         審判長法  官
                                               法  官
                                               法  官
右正本證明與原本無異。
不得上訴。
                                        書記官
中      華      民      國    八十九    年     十二     月              日


司法院資訊處製作；財團法人民間司法改革基金會備份。
